【裁判字號】    90,易,357
【裁判日期】    900615
【裁判案由】    賭博
【裁判全文】
臺灣雲林地方法院刑事判決
    公  訴  人  臺灣雲林地方法院檢察署檢察官
    被      告  甲○○
                乙○○○
右列被告等因賭博案件，經檢察官聲請簡易判決處刑（八十九年度偵字第四０八五號
），本院認應依通常程序審理，判決如左：
    主  文
甲○○共同連續在公眾得出入之場所賭博財物，處罰金陸仟元，如易服勞役以佰元
折算壹日。
乙○○○共同連續在公眾得出入之場所賭博財物，處罰金肆仟伍佰元，如易服勞役以
佰元折算壹日。緩刑貳年。
扣案賭具電動賭博機「金象王、變色龍、金牌獅王、龍吃角子、滿貫大亨」共伍台（
含ＩＣ電路板伍塊）、帳冊壹本、計算機壹台及賭資新臺幣壹萬壹仟貳佰元，均沒收
之。
    事  實
一、甲○○、乙○○○共同基於概括犯意，自民國八十九年七月間某日起，由甲○○
    提供賭具電動賭博機「金象王、變色龍、金牌獅王、龍吃角子、滿貫大亨」共五
    台，擺設在乙○○○所有位於雲林縣虎尾鎮廉使里廉使一六六五號檳榔攤後方空
    地之公眾得出入之場所，再以所有之帳冊一本、計算機一台，計列機具密碼、收
    入，並以每台每月五百元之代價，請乙○○○在該處負責管理、開關機及兌換硬
    幣、現金工作，而以賭客投入錢幣數額一比一之比例開分，再由賭客押注，如押
    中可贏得數倍之分數，如未押中所押注之分數悉數消除之方式，與賭客對賭，賭
    客如不再把玩，可依電動賭博機具所顯示之分數向乙○○○以一比一比例兌換現
    金，而連續與不特定之人賭博財物，嗣於同年十月一日二十時四十分許，在上址
    為警當場查獲，並扣得賭具電動賭博機「金象王、變色龍、金牌獅王、龍吃角子
    、滿貫大亨」共五台（含ＩＣ電路板五塊）、帳冊一本、計算機一台及賭資新臺
    幣（下同）一萬一千二百元。
二、案經雲林縣警察局虎尾分局移送臺灣雲林地方法院檢察署檢察官聲請簡易判決處
    刑，嗣經本院改依通常程序審理。
    理  由
一、被告甲○○、乙○○○均坦白認罪，並供明其二人分工之情節，而扣案之賭具電
    動賭博機五台、帳冊一本、計算機一台及賭資一萬一千二百元，足可佐證被告擺
    設電動賭博機與他人對賭之事實，員警製作之臨檢紀錄表、現場平面圖亦可補證
    被告於公眾得出入之場所與人對賭而遭查獲之情，被告自白應與事實相符，本件
    事證明確，其連續賭博犯行，均可認定，應依法論科。
二、核被告甲○○、乙○○○所為，均係犯刑法第二百六十六條第一項前段之賭博罪
    。又二人有犯意聯絡及行為分擔，為共同正犯。被告先後多次賭博犯行，時間緊
    接，方法相同，而觸犯構成要件相同之罪名，顯係基於概括犯意反覆為之，應依
    刑法第五十六條連續犯規定論以一賭博罪，並依法加重其刑。公訴人認係犯刑法
    第二百六十八條之賭博罪，惟刑法第二百六十八條賭博罪之成立，須以意圖營利
    為其構成要件之一，被告擺設電動賭博機之目的，係單純與與不特定之人對賭，
    不具一般性之意圖營利，亦無抽頭之行為，更無證據可以證明之，公訴人恐怕是
    誤會了，其引用法條，顯然不當，惟起訴社會基本事實相同，起訴法條應予變更
    ，爰依法變更起訴法條，附此敘明。爰審酌被告二人犯罪分工情節、各自之家庭
    、學歷、經濟狀況及犯罪後均坦承之態度等一切情狀，各量處如主文所示之刑，
    並諭知易服勞役之折算標準。又被告乙○○○前未曾受有期徒刑以上刑之宣告，
    有臺灣高等法院被告全國前案紀錄表、臺灣雲林地方法院檢察署刑案資料查註紀
    錄表各一紙在卷可憑，其因一時貪利，智識不足，思慮不周而偶罹刑典，經衡由
    此刑之宣告後，應知警惕，相信不會再犯，本院因認暫不執行其刑為適當，予以
    宣告緩刑二年，用啟自新。扣案之賭具電動賭博機「金象王、變色龍、金牌獅王
    、龍吃角子、滿貫大亨」共五台（含ＩＣ電路板五塊）及賭資一萬一千二百元，
    屬當場賭博之器具及賭檯之財物，而帳冊一本、計算機一台為被告甲○○所有供
    犯罪所用之物，業據被告甲○○供明在卷，均依法宣告沒收之。
三、公訴意旨又以被告明知未依法辦理營利事業登記，遽於上示之場所擺設前述之電
    動賭博機，與人賭博，違反電子遊戲場業管理條例第十五條規定，應依同條例第
    二十二條之規定處罰，此又是公訴人誤會所致，蓋電子遊戲場業管理條例所稱之
    電子遊戲機，應指指利用電、電子、電腦、機械或其他類似方式操縱，以產生或
    顯示聲光影像、圖案、動作之遊樂機具，或利用上述方式操縱鋼珠或鋼片發射之
    遊樂機具。但未具影像、圖案，僅供兒童騎乘者，不包括在內。前項電子遊戲機
    不得有賭博或妨害風化之設計及裝置，其分類如下︰一、益智類。二、鋼珠類。
    三、娛樂類。另電子遊戲場業之營業分級為︰一、普通級︰指僅設置益智類電子
    遊戲機，供兒童、少年及一般大眾遊藝者。二、限制級︰指設置鋼珠類、娛樂類
    或附設益智類電子遊戲機，僅供十八歲以上之人遊藝者。電子遊戲場業在同一營
    業場所不得混合營業級別經營。此觀之該條例第四條、第五條自明，故電動賭博
    機並非電子遊戲機，非電子遊戲場業管理條例所規範之對象，而且電動賭博機具
    有賭博之設計及裝置，與電子遊戲機不得有賭博之設計及裝置不同，以具有賭博
    之設計及裝置之電動賭博機，向主管機關申請營利事業登記，試問那一單位主管
    機關會核准登記，以不能登記之事務，強令設置者一定要依法申請營利事業登記
    ，如不然則以電子遊戲場業管理條例處罰，豈有此理，又或則經營電動賭博機者
    ，一經申請營利事業登記成立，司法機關就不用處罰其賭博犯行乎，不然登記作
    用何在，以上種種均顯示電動賭博機非電子遊戲機，不在電子遊戲場業管理條例
    所規範圍內，無該條例之適用，是公訴人以該條例相繩，並無道理，此部分本應
    為被告無罪之諭知，惟公訴人既以此部分與被告前示經變更起訴法條論罪部分有
    方法與結果之牽連犯關係，為裁判上一罪即訴訟法上同一案件，合併起訴，爰不
    另為無罪之諭知，併此敘明。
四、本案既於審判中發現認定之事實顯然與檢察官據以求處罪刑之事實不符，足認檢
    察官之聲請簡易判決處刑顯不適當，具有刑事訴訟法第四百五十一條之一第四項
    但書所列不得以簡易判決處刑情形之一，依同法第四百五十二條規定應適用通常
    程序審判之，自應由本院逕依通常程序為第一審判決，再予敘明。
據上論斷，應依刑事訴訟法第四百五十二條、第二百九十九條第一項前段、第三百條
，刑法第二十八條、第五十六條、第二百六十六條第一項前段、第二項、第三十八條
第一項第二款、第四十二條第二項、第七十四條第一款，罰金罰鍰提高標準條例第一
條前段、第二條判決如主文。
本案經檢察官王淑月到庭執行職務。
中      華      民      國       九十     年    六    月      十五      日
                                 臺灣雲林地方法院刑事第二庭
                                     法  官  吳  福  森
右正本證明與原本無異。
如不服本判決，應於判決送達後十日內向本院提出上訴狀( 應附繕本 )。
                                     書記官  李  松  坤
中      華      民      國       九十     年    六    月      十五      日
附錄本案論罪科刑法條：
刑法第二百六十六條
在公共場所或公眾得出入之場所賭博財物者，處一千元以下罰金，但以供人暫時娛樂
之物為賭博者，不在此限。
當場賭博之器具與在賭檯或兌換籌碼處之財物，不問屬於犯人與否，沒收之。


司法院資訊處製作；財團法人民間司法改革基金會備份。
